臺灣高等法院民事裁定
109年度聲再字第201號
聲  請  人  郭俊良  
上列聲請人與相對人內政部、內政部都市計畫委員會間請求國家
國家賠償等聲請再審事件，對於中華民國109年10月30日本院109
年度聲再字第161號確定裁定，聲請再審，本院裁定如下：
    主  文
聲請駁回。
聲請費用由聲請人負擔。
    理  由
一、按再審之訴，應於30日之不變期間內提起，民事訴訟法第50
    0條第1項定有明文。上開規定依同法第507條規定，於確定
    裁定聲請再審者準用之。查本院109年度聲再字第161號確定
    裁定（下稱原確定裁定）於民國109年11月6日送達聲請人（
    見原審卷第53頁），於同年11月18日確定（加計在途期間2
    日），聲請人於同年11月25日聲請再審（見本院卷第3頁）
    ，未逾30日不變期間，合先敘明。
二、聲請意旨略以：伊前對本院108年度上國字第14號確定判決
    （下稱14號確定判決）提起再審之訴，本院以109年度國再
    字第1號確定判決（下稱1號確定判決）駁回，伊續對此提起
    再審之訴，本院以109年度國再字第4號確定裁定（下稱4號
    裁定）駁回，伊對此聲請再審，本院以109年度聲再字第53
    號確定裁定（下稱53號裁定）駁回，伊復對此聲請再審，本
    院以109年度聲再字第109號確定裁定（下稱109號確定裁定
    ）駁回，伊再對此聲請再審，而為原確定裁定駁回。原確定
    裁定認14號確定判決縱有民事訴訟法第496條、第497條所定
    再審事由，依同法第507條規定，仍不得據同法第498條規定
    聲請再審，顯錯誤適用同法第507條、第498條。原確定裁定
    就伊對109號確定裁定所提再審事由，僅以主觀認定，而未
    依法理及論理邏輯判斷，亦有消極不適用民事訴訟法第222
    條第3項規定之情。爰依民事訴訟法第496條第1項第1款、第
    507條準用同法498條規定聲請再審，請求：㈠原裁定廢棄。㈡
    4號、53號、109號確定裁定均廢棄。㈢1號、14號確定判決確
    定均廢棄。㈣撤銷內政部都市計畫委員會第893次會議通過新
    北市政府提送之「變更三重都市計畫（部分市場用地及批發
    市場兼零售市場用地為商業區）（配合三重果菜市場周邊都
    市更新計畫暨劃定都市更新地區）」案之決議，以回復原狀
    等語。
三、按民事訴訟法第496第1項第1款所謂適用法規顯有錯誤，係
    指確定裁判所適用之法規，顯然不合於法律規定，或與司法
    院現尚有效及大法官會議之解釋，或最高法院現尚有效之判
    例顯有違反，或消極的不適用法規，顯然影響裁判者而言。
四、經查：
  ㈠關於民事訴訟法第507條、第498條部分：
    按裁定已經確定，而有民事訴訟法第496條第1項或第497條
    之情形者，得準用同法第五編規定，聲請再審，同條507條
    定有明文。是對確定裁定僅得以民事訴訟法第496條第1項或
    第497條規定，聲請再審。原確定裁定認：聲請人不得以民
    事訴訟法第498條規定對109號確定裁定聲請再審，且109號
    確定裁定不因14號確定判決有無應適用都市計畫法等法規而
    未適用之情事，而得依民事訴訟法第507條、第498條規定聲
    請再審，並無適用法規顯有錯誤之情。
  ㈡關於民事訴訟法第222條部分：
    原確定裁定係以：109號確定裁定就聲請人對14號確定判決
    提起再審之訴，為1號確定判決駁回後，復以同一事由對1號
    確定判決提起再審之訴，為4號確定裁定依民事訴訟法第498
    條之1規定裁定駁回，聲請人對此聲請再審，53號確定裁定
    認4號確定裁定無適用民事訴訟法第498條之1錯誤之情，而
    裁定駁回，無適用法規顯有錯誤之認定，已詳為說明，亦無
    不符論理及經驗法則之情，與民事訴訟法第222條第3項規定
    無違為據，裁定駁回聲請人對109號確定裁定之再審聲請。
    原確定裁定既已說明其論理過程，聲請人主張原確定裁定認
    定欠缺法理及論理邏輯，消極不適用民事訴訟法第222條第3
    項規定云云，不足為取。
  ㈢是以，聲請人以原確定裁定有民事訴訟法第496條第1項第1款
    適用法規顯有錯誤為由，對原確定裁定聲請再審，為無理由
    ，此既無理由，其主張依民事訴訟法第507條、第498條規定
    ，依序對109號、53號、4號確定裁定、1號、14號確定判決
    聲請再審或提起再審之訴，有無理由，即無審究之必要，併
    此敘明。
五、據上論結，本件再審聲請為無理由，爰裁定如主文。
中　　華　　民　　國　　109 　年　　12　　月　　30　　日
                  民事第十一庭  
                        審判長法　官  李慈惠
                              法　官  謝永昌
                              法　官  趙雪瑛
正本係照原本作成。
如不服本裁定，應於收受送達後10日內向本院提出抗告狀，並應
繳納抗告費新臺幣１千元。
中　　華　　民　　國　　109 　年　　12　　月　　30　　日
　　　　　　　　　　　　　    書記官  郭晋良